【裁判字號】    88,訴,810
【裁判日期】    890802
【裁判案由】    損害賠償
【裁判全文】
臺灣桃園地方法院民事判決  八十八年訴字第八一○號
    原      告  丙○○
    訴訟代理人  石志鵬律師
    被      告  乙○○○
                集琛企業有
    右一人之
    法定代理人  甲○○
右當事人間請求損害賠償事件，由本院刑事庭移送前來，茲本院判決如左：
    主    文
被告乙○○○應給付原告新台幣伍拾壹萬零柒佰壹拾元，及自民國八十八年三月二
十五日起至清償日止，按年息百分之五計算之利息。
原告其餘之訴駁回。
訴訟費用由被告乙○○○負擔百分之六十；餘由原告負擔。
本判決原告勝訴部分，於原告以新臺幣壹拾伍萬元為被告乙○○○供擔保後，得假執
行。
原告其餘假執行之聲請駁回。
    事    實
甲、原告方面：
  一、聲明：被告應連帶給付原告新台幣（下同）玖拾肆萬仟玖佰伍拾玖元，及自
      起訴狀繕本送達之翌日起至清償日止，按年息百分之五計算之利息；並願供擔
      保請准為假執行之宣告。
  二、陳述：
    （一）被告乙○○○及原告均受僱於被告集琛企業有限公司（以下稱集琛公司）
          ，被告乙○○○平日之工作職責為搭載員工前往工地施工，詎被告倪邱桂
          花於八十七年十一月十四日駕駛車號ＭＫ－五八三七號小貨車，搭載原告
          及其他員工行經桃園縣觀音鄉○○路與成功路口時，貿然闖紅燈並快速行
          駛，致撞擊由第三人葉步桂所駕駛車號ＬＳ－九六一○號汽車，原告因而
          受有頭部受傷併右側硬膜外腔出血、後顱窩硬膜外出血及右腳趾撕裂等傷
          害，刑事部分業經臺灣高等法院以八十八年度交上易字第二二一號刑事判
          決判處被告乙○○○有期徒刑三月，如易科罰金以三百元折算一日在案。
    （二）按因犯罪而受損害之人，於刑事訴訟程序得附帶提起民事訴訟，對於被告
          及依民法負損害賠償責任之人，請求回復其損害。前項請求之範圍，依民
          法之規定，刑事訴訟法第四百八十五條定有明文。又依民法第一百八十四
          條、第一百八十八條、第一百九十三條、第一百九十五條及第二百十六條
          之規定，受僱人因執行職務不法侵害他人之身體健康者，對於被害人所受
          損害、因此喪失或減少勞動能力或增加生活上之需要及非財產上之損害，
          均應由僱用人與侵權行為人負連帶損害賠償責任。
    （三）經查，被告等應連帶賠償原告九十四萬三千九百五十九元，茲詳述如左：
          １、醫療費用：
            原告因上開事故計支出醫療費用共二十五萬五千三百零九元，有收據影
            本十一紙為證。
          ２、不能工作之損失：
            按不法侵害他人之身體或健康者，對於被害人因此喪失或減少勞動能
              力或增加生活上之需要時，應負損害賠償責任，民法第一百九十三條
              第一項定有明文。又身體或健康受侵害，而減少勞動能力者，其減少
              及殘存勞動能力之價值，不能以現有之收入為準，．．．故所謂減少
              勞動能力之價值，應以其能力在通常情形下可能取得之收入為標準，
              最高法院六十一年台上字第一九八七號判例意旨可資參照。
            經查，國民平均所徥係全國國民所得之平均數，是以依大數法則，一
              般能力居中者，其所得應與此數額極為接近，以原告所受教育程度言
              ，其能力亦屬居中，故上開數據應可作為原告於通常情形下所能獲得
              之收入，本案原告於八十七年十一月十四日事故發生後，即送往長庚
              醫院治療，並於同年十二月八日出院，醫師並囑咐原告應再休養六個
              月，有診斷證明書一份為證；是原告自八十七年十一月十四日起至八
              十八年六月八日止，根本無法工作，此項不能工作之損失，自應由被
              告賠償，現以八十六年度國民平均所得三十四萬三千零四元計算，原
              告每月至少應可賺取二萬八千五百八十四元，則原告就此部分之損害
              應為十八萬八千六百五十四元。
            原告原係從事建築之臨時工，其在工地工作係短暫性質，有時雇主並
              未對薪資加以申報扣，繳其八十七年度之薪資所得，有扣繳憑證者僅
              二十六萬七千七百三十八元，其餘部分未有憑證。然原告於事故發生
              ，前每日之工作所得為一千九百元，扣除星期假日，每月工作二十四
              日，其每月之薪資為肆萬伍仟陸佰元，而原告休養六個月之工作損失
              為二十七萬三千六百元，今原告起訴請求被告等人賠償工作損失十八
              萬八千六百五十四元，係通常情形下所得獲得之收入。
          ３、精神慰撫金：
              原告之頭部因此事故遭受重創，前後並經二次手術治療而留下明顯之
              傷疤，此項陰影實永難磨滅，其精神之苦痛亦難以形容，就此爰請求
              賠償五十萬元之慰撫金以為補償。
    （五）右述各項損害，均係被告乙○○○不法侵害所生之結果，其餘被告集琛公
          司為受僱人，對於原告自應負連帶賠償責任。
  三、證據：提出賠償金額計算書一份、臺灣桃園地方法院檢察署檢察官八十七年度
      偵字一八四五六號起訴書一份、長庚紀念醫院出具之診斷證明書一份、醫療費
      用收據影本七份、薪資扣繳憑單影本二紙、薪俸袋影本一份為證。並聲請訊問
      證人許朝財。
乙、被告方面：
  壹、被告乙○○○方面：
    一、聲明：駁回原告之訴及假執行之聲請，訴訟費用由原告負擔。
    二、陳述：
    （一）伊並無闖紅燈，是訴外人葉步桂駕車闖紅燈，伊閃避不及才與葉步桂所駕
          自用小客車發生擦撞，並非伊之過失云云。
    （二）原告是搭便車，本身亦應負責。
    三、證據：提出永全良有限公司扣繳憑單一紙為證。
  貳、被告集琛公司方面
    一、聲明：駁回原告之訴及假執行之聲請，訴訟費用由原告負擔。
    二、陳述：被告乙○○○並非受僱於集琛公司，是受僱於永全良有限公司，伊自
        不負賠償之責。
    三、證據：聲請訊問證人李秀蘭、呂阿全、李照英、李國傳等人。
丙、本院依職權調閱本院八十八年度交易字第一○七號、臺灣高等法院八十八年度交
    上易字第二二一號刑事案卷全部。
    理    由
一、本件原告主張：被告乙○○○於八十七年十一月十四日上午七時許，駕駛車號Ｍ
    Ｋ─五八三七號自小貨車，附載李秀蘭、劉海、李照英、李國傳、原告丙○○、
    呂阿全，沿桃園縣觀音鄉○○路，由草漯往觀音方向行駛，在桃園縣觀音鄉○○
    路與成功路交岔路口處，本應注意車前狀況及遵守交通號誌行駛，並隨時採取必
    要之安全措施，而依當時道路無障礙物、缺陷、視距良好之情形，並無不能注意
    之情事，竟疏未注意交通號誌及交岔路口狀況，貿然闖紅燈並快速行駛至該交岔
    路口，適有由葉步桂駕駛車號ＬＳ─九六一０號自用小客車正沿大觀路依當時交
    通號誌所顯示之綠燈號誌，穿越該交岔路口往永安方向行駛，致其所駕駛之自用
    小貨車碰撞葉步桂所駕駛車號ＬＳ─九六一０號汽車，使原告丙○○受有左側腦
    頂葉硬腦膜上血腫之傷害，刑事部份業經臺灣高等法院判處被告乙○○○有期徒
    刑三月，如易科罰金，以三百元折算一日確定之事實，業據其提出臺灣桃園地方
    法院檢察署檢察官八十七年度偵字一八四五六號起訴書一份、本院八十八年度交
    易字第一○七刑事判決、臺灣高等法院八十八年度交上易字第二二一號刑事判決
    等影本各一份、長庚紀念醫院出具之診斷證明書一份為證，是原告前開主張堪信
    為真實。
二、被告乙○○○雖辯稱：伊並無闖紅燈，是訴外人葉步桂駕車闖紅燈，伊閃避不及
    才與葉步桂所駕自用小客車發生擦撞，並非伊之過失云云。然查，
  （一）被告乙○○○駕車未遵循號誌指示闖紅燈快速行駛致肇本件車禍等情，業據
        證人即現場路過之目擊者王克捷於前開刑事案件偵查中與本院刑事庭調查時
        證述明確，核與證人葉步桂所述情節相符，而原告丙○○因本件車禍受有傷
        害，亦有長庚紀念醫院出具記載丙○○受有左側腦頂葉硬腦膜上血腫傷害之
        診斷證明書一紙存卷可按。
  （二）另依前開刑事案卷中卷附桃園縣警察局大園分局所製之道路交通事故調查報
        告表之現場圖所示，肇事地點係中有安全島之交岔路口，由訴外人葉步桂駕
        駛車號ＬＳ─九六一○號自用小客車係位於距交岔路口中心點一點八公尺處
        ，而由被告乙○○○所駕車號ＭＫ─五八三七號自小貨車則位於成功路越過
        交岔路口中心點之路旁，其位置距訴外人葉步桂所駕自用小客車有十七點四
        公尺，後輪距成功路路旁邊線有二公尺距離，前輪距成功路路旁邊線亦有三
        公尺距離，且沿葉步桂所駕自用小客車前方右側起，至成功路路旁間，於地
        面留有長達十二公尺之剎車刮地痕，足徵被告乙○○○所駕自用小貨車當時
        車速甚快，途經上開交岔路口時，交通號誌適為紅燈，竟未煞停，貿然闖越
        紅燈，致與甫因號誌轉換為綠燈而駕車起步緩緩前行至接近路中心點之葉步
        桂所駕自用小客車碰撞，並旋因煞車不及，衝出成功路路面甚明。至證人即
        被告乙○○○車上乘客劉海與李秀蘭雖均稱被告乙○○○未闖紅燈，然其二
        人與被告乙○○○為同事情誼，且均受有傷害而同未對被告乙○○○提出傷
        害告訴，衡情其二人所陳，已有偏頗，是應以本件與被告乙○○○不相關之
        過路人即證人王克捷所陳較為客觀可採，則證人劉海與李秀蘭所陳，自不宜
        為被告乙○○○有利事證。
  （三）按汽車行駛時，駕駛人應遵守交通號誌之指示行進，並應注意車前狀況，隨
        時採取必要之安全措施，道路交通安全規則第九十條、第九十四條第三項定
        有明文。被告乙○○○駕車自應遵守上開之規定，而參之當時天侯晴、道路
        乾燥無缺陷、視距良好等情，此有道路交通事故調查報告表附於前開刑事案
        卷可稽，並無不能注意之情形，其竟疏於注意，貿然闖紅燈致與右側來車即
        由葉步桂所駕駛之自用小客車發生碰撞致肇事，被告乙○○○顯有過失甚明
        ，是被告乙○○○辯稱伊無過失云云，尚屬無據，自不可採。且被告乙○○
        ○之過失行為與原告丙○○之受傷間，並有相當因果關係。
  （四）被告乙○○○不法侵害原告之身體，既經認定，對於原告因而所受之損害，
        自應負賠償責任。
三、按因故意或過失，不法侵害他人之權利者，負損害賠償責任。次按不法侵害他人
    身體或健康者，對於被害人因此喪失或減少勞動能力，或增加生活上之需要時，
    應負損害賠償責任；不法害他人之身體、健康、名譽、自由、信用、隱私、貞操
    或不法侵害其他人格法益而情節重大者，被害人雖非財產上之損害，亦得請求賠
    償相當之金額．．．。民法第一百八十四條第一項前段、第一百九十三條第一項
    及第一百九十五條第一項分別定有明文。被告乙○○○對於原告之受傷既應負損
    害賠償責任，已如前述，則原告依據前開規定，訴請被告賠償其醫藥費、喪失工
    作能力之損失、及精神慰撫金等損害，即屬於法有據。茲就原告所得請求之各項
    賠償金額，分別論述如下：
  （一）醫療費二十五萬五千三百零九元部份：
        １、按全民健康保險法第八十二條規定：保險對象因汽車交通事故，經本保
          險提供醫療給付者，本保險之保險人得向強制汽車責任保險之保險人代位
          請求該項給付，全民健康保險法為保險法之特別法，依特別法優於普通法
          之原則，全民健康保險法第八十二條應優先於保險法第一百三十五條、第
          一百零三條之規定而適用。從而全民健康保險法之被保險人因汽車交通事
          故，經全民健康保險提供醫療給付者，全民健康保險之保險人自得向強制
          汽車責任保險之保險人代位請求該項給付。而依汽車強制責任保險法第三
          十條規定，於該範圍內，加害人或強制汽車責任保險之被保險人之損害賠
          償責任則因而解免，全民健康保險被保險人對於加害人之損害賠償請求權
          亦因而喪失。查本件原告因加入全民健康保險而獲得醫療給付及被告應依
          強制汽車責任保險法第四條規定投保汽車強制責任險，依上開說明，原告
          即被保險人原得請求被告給付之醫療費中已獲得醫療保險給付貳拾壹萬捌
          仟零玖拾元部分之權利，已因全民健康保險法第八十二條之規定而移轉
          予保險人，原告就該部分自不得請求被告給付，合先明。
        ２、又原告於八十七年十一月十四日支出救護車資二千元，及醫療費萬
          仟壹佰玖拾貳元（除全民健康保險提供醫療給付之費用計貳拾壹萬捌仟零
          玖拾元外），依原告所受傷害程度及各收據載明醫療費別，自屬治療上
          之必要費用，共計萬伍仟壹佰玖拾貳元，應由被告乙○○○賠償原告，
          其超過該部分之請求，洵屬無據，不應准許。
  （二）不能工作之損害金壹拾捌萬捌仟陸佰伍拾肆元部分：
        原告主張其因前開車禍受傷後，自八十七年十一月十四日起入院，至八十七
        年十二月八日始出院，住院期間二十五日均不能工作，又醫師並囑原告在家
        休養六個月不能工作，有長庚紀念醫院出之診斷證明書一份在卷可證，是原
        告主張住院期間及出院後六個月無法工作，尚屬合理可採。而原告原在成昌
        營造股份有限公司、太陽洲工程有限公司任職，於八十七年度其通常之收入
        至少為貳拾陸萬柒仟柒佰拾捌元，每月至少約可得貳萬貳仟佰壹拾貳元
        ，亦有該公司出具之扣繳憑單影本二份及薪俸袋一紙在卷可證。又查原告之
        工作係屬雜工，每日薪資有一千九百元，惟每月既無固定之薪資，則參酌原
        告提出於八十七年所領扣繳憑單，原告每月薪資收入，應認以貳萬貳仟佰
        壹拾貳元為適當，據此核算自八十七年十一月十四日起，至八十八年六月八
        日止（共計七月又二十六日）此期間內之工作損失共計為壹拾柒萬伍仟伍佰
        貳拾壹元（22312×7）＋（22312×26/30）＝175521，原告請求賠償工作損
        害金，其超過壹拾柒萬伍仟伍佰貳拾壹元部份之請求，不應准許。
  （三）精神慰藉金伍拾萬元部分：
        查原告因本件車禍，受有頭部受傷併右側硬膜外腔出血、後顱窩硬膜外出血
        及右腳趾撕裂等傷害，期間並曾手術多次，有診斷證明書在卷可證，肉體、
        精神受極大痛苦，本院斟酌實際情況，及兩造之身分、地位等情狀，認原告
        請求伍拾萬元，自嫌過高，應予核減為拾萬元，方屬公允，逾此數額之請
        求，為無理由。
  （四）綜上所述，原告請求有據之金額為（300000+175521+35192=510713）伍拾壹
        萬零柒佰壹拾元。從而，原告訴請被告乙○○○給付伍拾壹萬零柒佰壹拾
        元，為有理由，應予准許，逾此之請求，為無理由，應予駁回。
四、末查，原告雖認被告乙○○○係受僱於被告集琛公司，因而依民法第一百八十八
    條規定，請求被告集琛公司與被告乙○○○連帶負賠償責任云云。惟查，被告乙
    ○○○否認係受僱於集琛公司，辯稱伊係受僱於訴外人永全良有限公司，以雜工
    為業，並提出扣繳憑單一紙為證；又被告集琛公司法定代理人亦否認與被告乙○
    ○○有僱傭關係；證人許朝財亦證稱：被告乙○○○之工資是由成昌營造股份有
    限公司發給的，並非集琛公司之員工等語，且證人李秀蘭、呂阿全、李照英、李
    國傳等人亦均證稱：被告乙○○○亦係雜工，係受僱於永全良公司，並非受僱於
    集琛公司之司機，案發當天是被告乙○○○駕車載工人並非其雇主要求之業務，
    而係同往工作者之俗稱「搭便車」行為，亦經臺灣高等法院認定在案，是尚難認
    被告乙○○○係被告集琛公司之受僱人。此外，原告無法舉證證明被告集琛公司
    與被告乙○○○確有僱傭關係，故原告依民法第一百八十八條第一項規定，請求
    被告集琛公司應與被告乙○○○連帶負賠償之責，尚屬無據，此部分之請求，亦
    應予駁回。
五、綜上所述，原告本於侵權行為損害賠償之法律關係，得請求被告乙○○○給付伍
    拾壹萬零柒佰壹拾元，及自刑事附帶民事起訴狀繕本送達被告乙○○○之翌日
    起，即八十八年三月二十五日起至清償日止，按年息百分之五計算之利息，為有
    理由，應予准許，逾此範圍所為之請求，為無理由，應予駁回。
六、原告陳明願供擔保，聲請宣告假執行，經核其勝訴部份，合於法律規定，爰酌定
    相當之擔保金額宣告之；其餘假執行之聲請，因該部份訴之駁回而失所依據，應
    予駁回。
七、據上論結，本件原告之訴為一部有理由，一部無理由，依民事訴訟法第七十九條
    但書、第三百九十條，判決如主文。
中      華      民      國    八十九    年      八      月      二      日
                                        臺灣桃園地方法院民事第二庭
~B法      官  游紅桃
右為正本，係照原本作成。
如對本判決上訴須於判決送達後廿日內向本院提出上訴狀
中      華      民      國    八十九    年      八      月      八      日
~B法院書記官  徐永本


司法院資訊處製作；財團法人民間司法改革基金會備份。
